【裁判字號】    98,訴,3014
【裁判日期】    981015
【裁判案由】    毒品危害防制條例
【裁判全文】
臺灣板橋地方法院刑事判決              98年度訴字第3014號
公  訴  人  臺灣板橋地方法院檢察署檢察官
被      告  甲○○
上列被告因違反毒品危害防制條例案件，經檢察官提起公訴（98
年度毒偵字第5679號），被告於準備程序中就被訴事實為有罪之
陳述，經本院合議庭裁定由受命法官獨任進行簡式審判程序，判
決如下：
    主  文
甲○○施用第一級毒品，累犯，處有期徒刑壹拾壹月。
    事  實
一、甲○○曾於民國90年間，因施用毒品案件，經臺灣士林地方
    法院裁定送勒戒處所觀察、勒戒後，認無繼續施用毒品之傾
    向，於90年10月8 日觀察、勒戒執行完畢釋放，並經臺灣士
    林地方法院檢察署以90年度毒偵字第1574號為不起訴處分確
    定；又於92年間，因施用毒品案件，經本院以92年度毒聲字
    第665 號裁定送勒戒處所觀察、勒戒後，認有繼續施用毒品
    之傾向，經本院以92年度毒聲字第1694號裁定令入戒治處所
    施以強制戒治，嗣因毒品危害防制條例修正而終結，同案起
    訴後經本院以92年度訴字第1625號判處有期徒刑7 月確定；
    復於90年間，因竊盜案件，經臺灣臺北地方法院以90年度易
    字第1963號判處有期徒刑1 年8 月，上訴後復經撤回上訴而
    確定；又因搶奪案件，經本院以92年度訴字第1512號判處有
    期徒刑6 月確定；上開3 罪經本院以92年度聲字第2080號裁
    定定其應執行之刑為有期徒刑2 年6 月確定，於94年8 月3
    日縮短刑期假釋出監並付保護管束，惟於保護管束期間之95
    年間，又因施用毒品案件，經本院以95年度訴字第1925號判
    處有期徒刑10月確定，嗣經本院以96年度聲減字第399 號裁
    定減刑為有期徒刑5 月確定，並與前開假釋撤銷後應執行之
    殘刑有期徒刑7 月又18日接續執行，業於96年7 月16日徒刑
    執行完畢出監。詎甲○○仍不知悛悔，基於施用第一級毒品
    海洛因之犯意，於98年6 月24日23時55分許為警採集尿液檢
    體之時點往前回溯26小時內之某時（不含公權力拘束期間）
    ，在不詳地點，以針筒注射之方式，施用海洛因1 次。嗣於
    98年6 月24日21時30分許，在臺北縣板橋市○○路1 號前為
    警臨檢查獲，經採集其尿液檢體送驗後，結果呈現可待因及
    嗎啡陽性反應，始悉上情。
三、案經臺北縣政府警察局海山分局移送臺灣板橋地方法院檢察
    署檢察官偵查起訴。
    理  由
一、本案被告甲○○所犯係死刑、無期徒刑、最輕本刑為3 年以
    上有期徒刑以外之罪，其於準備程序中就前揭被訴事實均為
    有罪之陳述，經受命法官告知簡式審判程序之旨，並聽取其
    與公訴人之意見後，本院認無不得或不宜改依簡式審判程序
    進行之情事，依刑事訴訟法第273 條之1 第1 項、第284 條
    之1 規定，裁定本案由受命法官獨任進行簡式審判程序；且
    依刑事訴訟法第273 條之2 及第159 條第2 項規定，不適用
    傳聞法則有關限制證據能力之相關規定，均合先敘明。
二、上揭犯罪事實，業據被告於本院審理時自白不諱，且被告為
    警查獲後，經警採集其尿液檢體送驗，由臺灣檢驗科技股份
    有限公司以酵素免疫分析法（EIA） 初步檢驗，呈現鴉片類
    陽性反應，再以氣相層析質譜儀法（GC/MS） 確認檢驗，亦
    呈現可待因及嗎啡陽性反應等情，有該公司於98年7 月16日
    所出具報告編號UL/2009/70160 號之濫用藥物檢驗報告、臺
    北縣政府警察局海山分局毒品案件尿液檢體編號及姓名對照
    表各1 份在卷可稽（見偵查卷宗第9 、12頁）。按海洛因經
    注射或吸入人體後，約80％於24小時內自尿中排出，一般而
    言，尿液中能否驗出嗎啡陽性反應與其投與量、投與途徑、
    採尿時間、個人體質及檢測方法之靈敏度有關，國外曾有文
    獻報導注射6 毫克之海洛因鹽酸鹽，其代謝物嗎啡之平均可
    檢出時限約為26小時，業經行政院衛生署藥物食品檢驗局於
    81年9 月8 日以藥檢壹字第8114885 號函述綦詳。而前揭尿
    液檢驗報告載明係以GC/MS （即氣相層析質譜儀分析法）作
    為確認檢驗之方式，而該方法之原理係檢體經氣化後，通過
    層析管分離純化，再將純化後之成分循序送入質譜儀做個別
    鑑定。因質譜儀所測定之圖譜，在化學上被公認具有指紋特
    性，故可據以完全判定該檢體係為何種化合物。是以氣相層
    析質譜儀（GC/MS） 作藥物及其代謝產物之定性及定量分析
    ，幾乎不會有偽陽性反應產生，此亦經行政院國軍退除役官
    兵輔導委員會臺北榮民總醫院於83年4 月7 日以83北總內字
    第3059號函釋明在案。足徵被告確有於如上開事實欄所載之
    時間施用海洛因，其任意性之自白與事實相符，應堪採信。
三、再被告前於90年間，因施用毒品案件，經臺灣士林地方法院
    裁定送勒戒處所觀察、勒戒後，認無繼續施用毒品之傾向，
    於90年10月8 日觀察、勒戒執行完畢釋放，並經臺灣士林地
    方法院檢察署以90年度毒偵字第1574號為不起訴處分確定；
    又於92年間，因施用毒品案件，經本院以92年度毒聲字第66
    5 號裁定送勒戒處所觀察、勒戒後，認有繼續施用毒品之傾
    向，經本院以92年度毒聲字第1694號裁定令入戒治處所施以
    強制戒治，嗣因毒品危害防制條例修正而終結，同案起訴後
    經本院以92年度訴字第1625號判處有期徒刑7 月確定；復於
    90年間，因竊盜案件，經臺灣臺北地方法院以90年度易字第
    1963號判處有期徒刑1 年8 月，上訴後復經撤回上訴而確定
    ；又因搶奪案件，經本院以92年度訴字第1512號判處有期徒
    刑6 月確定；上開3 罪經本院以92年度聲字第2080號裁定定
    其應執行之刑為有期徒刑2 年6 月確定，於94年8 月3 日縮
    短刑期假釋出監並付保護管束，惟於保護管束期間之95年間
    ，又因施用毒品案件，經本院以95年度訴字第1925號判處有
    期徒刑10月確定，嗣經本院以96年度聲減字第399 號裁定減
    刑為有期徒刑5 月確定，並與前開假釋撤銷後應執行之殘刑
    有期徒刑7 月又18日接續執行，業於96年7 月16日徒刑執行
    完畢出監等情，亦有臺灣高等法院被告前案紀錄表1 份存卷
    可參。是以被告於90年間初犯施用毒品罪後，於初犯之觀察
    、勒戒執行完畢釋放後5 年內之92年間猶再犯施用毒品罪，
    已屬「5 年內再犯」之情形，而與毒品危害防制條例第20條
    所定「初犯」或「5 年後再犯」始得聲請觀察、勒戒之要件
    不符，揆諸上開說明，自應依毒品危害防制條例第23條第2
    項規定，依法追訴、處罰。本案事證明確，被告犯行洵堪認
    定，應依法論科。
四、按海洛因係毒品危害防制條例第2 條第2 項第1 款所明定之
    第一級毒品。是核被告甲○○所為，係犯毒品危害防制條例
    第10條第1 項之施用第一級毒品罪。被告施用海洛因前後，
    持有海洛因之低度行為，為施用之高度行為所吸收，不另論
    罪。被告有上述事實欄所載之科刑及執行紀錄，此觀卷附臺
    灣高等法院被告前案紀錄表1 份即明，其於受有期徒刑之執
    行完畢後，5 年以內故意再犯本件有期徒刑以上之罪，為累
    犯，應依刑法第47條第1 項規定加重其刑。爰審酌被告曾因
    施用毒品案件，經觀察、勒戒執行完畢釋放，並獲得不起訴
    處分之寬典（見卷附臺灣高等法院被告前案紀錄表），猶不
    知悔改，而再犯本件施用第一級毒品罪，顯見其戒除毒癮之
    意志薄弱，惟其施用毒品係自戕行為，對他人法益尚無具體
    危害，兼衡被告之品行、智識程度、生活狀況、犯罪之動機
    、目的、手段、坦承犯行之犯罪後態度、檢察官求處有期徒
    刑11月等一切情狀，量處如主文所示之刑，以資懲儆。
據上論斷，應依刑事訴訟法第273 條之1 第1 項、第299 條第1
項前段，毒品危害防制條例第10條第1 項，刑法第11條前段、第
47條第1 項，判決如主文。
本案經檢察官張世聰到庭執行職務。
中    華    民    國    98    年    10    月    15    日
                  刑事第九庭    法  官    賴彥魁
上列正本證明與原本無異。
如不服本判決，應於判決送達後10日內，向本院提出上訴書狀，
並應敘述具體理由；其未敘述上訴理由者，應於上訴期間屆滿後
20日內向本院補提理由書（均須按他造當事人之人數附繕本），
「切勿逕送上級法院」。
                                書記官    楊文祥
中    華    民    國    98    年    10    月    15    日
附錄本案論罪科刑法條全文：
毒品危害防制條例第10條
施用第一級毒品者，處6 月以上5 年以下有期徒刑。
施用第二級毒品者，處3 年以下有期徒刑。


司法院資訊處製作；財團法人民間司法改革基金會備份。
